【裁判字號】    95,毒抗,18
【裁判日期】    950123
【裁判案由】    毒品危害防制條例
【裁判全文】
臺灣高等法院刑事裁定                  95年度毒抗字第18號
抗  告  人
即  被  告  甲○○
上列抗告人因違反毒品危害防制條例案件，不服臺灣板橋地方法
院94年度毒聲字第2605號，中華民國94年12月15日裁定（聲請案
號：臺灣板橋地方法院檢察署94年度聲觀字第1977號；偵查案號
：94年度毒偵字第6622號），提起抗告，本院裁定如左：
      主  文
原裁定撤銷，發回臺灣板橋地方法院。
      理  由
一、原裁定以：聲請意旨略以抗告人即被告甲○○基於施用第二
    級毒品安非他命之犯意，於民國94年5月間某日，在其友人
    林建邦位於臺北縣三重市○○街12號5樓住處，施用第二級
    毒品安非他命，嗣為警於同年9月14日下午5時10分許，在其
    臺北縣三重市○○街28巷6號3樓住處查獲。訊據被告對上揭
    施用毒品犯行坦承不諱，核與證人林建邦於檢察官偵訊中之
    證詞相符，其施用第二級毒品之犯行堪予認定。又被告係初
    犯施用毒品罪嫌，爰依毒品危害防制條例第20條第1項及觀
    察勒戒處分執行條例第3條第1項（聲請書贅引第2項）規定
    ，聲請裁定將被告送勒戒處所觀察、勒戒等語。經查：抗告
    人於警詢及檢察官偵查中均坦承有施用第二級毒品安非他命
    之犯行。雖查，被告於94年9月14日為警查獲當日採集之尿
    液經送檢驗在安非他命類毒品方面呈陰性反應，固有臺灣檢
    驗科技股份有限公司94年9月30日濫用藥物尿液檢驗報告1紙
    附卷可稽；然安非他命經口服投與人體後，約70%，於24小
    時內自尿中排出，正常情況下，48小時後，尿中濃度可降低
    至幾乎測不到，而其施用時間距採集時間最長不會超過4日
    ，已據行政院衛生署藥物食品檢驗局於81年2月8日以藥檢
    壹字第1156號函及藥檢壹字第8109206號函敘甚明，被告
    於警詢及檢察官偵查中均坦承於94年5月間某日在其友人住
    處吸食安非他命，被告因個人體質及代謝狀況施用安非他命
    後於尿液中排出安非他命，至94年9月14日遭警查獲時早已
    逾48小時，自無法自被告尿液中檢驗得出安非他命類陽性反
    應，並有其友人林建邦於檢察官偵訊中之證詞可資佐證，足
    見被告於警詢及偵查中之上開自白核與事實相符，可以採信
    ，其施用第二級毒品安非他命之犯行可以認定。以聲請經核
    於法要無不合，應依毒品危害防制條例第2條第1項、觀察勒
    戒處分執行條例第3條第1項，裁定抗告人應送勒戒處所觀察
    、勒戒。雖非無見。
二、惟查：
  （一）與科刑確定判決有同等效力之確定裁定，如發現有違背
        法令情事，得提起非常上訴；而保安處分係對受處分人
        將來之危險性所為拘束其身體、自由等之處置，以達教
        化與治療之目的，為刑罰之補充制度，故依毒品危害防
        制條例所為強制戒治、停止強制戒治、撤銷停止強制戒
        治等相關之確定裁定，屬於拘束人身自由之保安處分，
        自與科刑確定判決有同等之效力，最高法院檢察署檢察
        總長得提起非常上訴，但以經發現確有違背法令情形為
        必要。此有最高法院90年度台非字第377號刑事判決意
        旨可資參照，而觀察勒戒之裁定亦然。對此涉及人身自
        由之令入觀察、勒戒處所施以觀察、勒戒及令入戒治處
        所施以強制戒治之裁定，於有違背法令之情形，依現行
        實務之見解得提起非常上訴，以資救濟；惟該等裁定如
        發生有刑事訴訟法第420條所定事由時，依現行刑事訴
        訟法並不得對之提起再審，即乏救濟之道。毒品危害防
        制條例乃於第20條之1增定對該等確定裁定得聲請重新
        審理之規定。關於此拘束身體、自由等之處置，所為裁
        定，其所採用之證據，應具有證據能力，始能引為裁定
        之依據。
  （二）本案抗告意旨以：94年9月14日抗告人因案在警察局接
        受偵訊，偵訊過程目睹警方對他案之林建邦等人推打刑
        求，深感恐懼，唯恐遭同等待遇，加上疲勞訊問已精神
        恍惚，在無自由意志下簽名筆錄，原審所謂抗告人對於
        「施用毒品犯行坦承不諱」一節，並非事實。抗告人主
        張其於警詢之供述非出於自由意志，因本案未查獲任何
        毒品，且所採集之抗告人尿液經送檢驗亦呈安非他命類
        陰性反應。抗告人之供述為原審裁定之重要依據之一，
        則就抗告人之供述之任意性，顯有加以調查之必要。
  （三）原審以同案被告林建邦之供述，為抗告人自白之補強證
        據，惟抗告意旨主張：警方對他案之林建邦等人推打刑
        求等語，林建邦所涉轉讓安非他命予抗告人之違反毒品
        危害防制條例一案（臺灣板橋地方法院檢察署94年度偵
        字第15766號），雖經起訴，惟現由原審法院以94年訴
        字2766號審理中，尚未判決，就該林建邦之陳述是否出
        於任意，影響該補強證據之證據能力，亦有加以審認之
        必要。
三、抗告意旨指摘及前述二（二）、（三）之點，本院認有究明
    之必要，在未查明之前，原審即為上開觀察、勒戒之裁定，
    尚有未洽。本件抗告為有理由，自應由本院將原裁定予以撤
    銷，發回原審法院另為適法之裁定。
據上論斷，依刑事訴訟法第413條，裁定如主文。
中    華    民    國    95    年    1    月    23    日
                  刑事第十八庭  審判長法  官  吳昭瑩
                                      法  官  楊貴雄
                                      法  官  李英勇
以上正本證明與原本無異。
不得再抗告。
                                      書記官  李信穎
中    華    民    國    95    年    1     月    24    日


司法院資訊處製作；財團法人民間司法改革基金會備份。
